臺灣高等法院刑事判決
111年度上易字第263號
上  訴  人  臺灣臺北地方檢察署檢察官
被      告  簡廷安


選任辯護人  薛祐珽律師
            蘇奕全律師
上列上訴人因被告性騷擾防治法案件，不服臺灣臺北地方法院11
0年度易字第379號，中華民國110年12月9日第一審判決（起訴案
號：臺灣臺北地方檢察署110年度調偵字第98號），提起上訴，
本院判決如下：
    主  文
上訴駁回。
    理  由
一、公訴意旨略以：被告簡廷安於民國109年5月17日15時10分許
    ，在臺北市○○區○○○路0段000巷0號地下一樓（昆蟲博物館）
    ，見告訴人即代號AW000-H109213號之成年女子(真實年籍姓
    名詳卷，下稱A女)在昆蟲博物館內帶小朋友看昆蟲，竟意圖
    性騷擾，趁其不備而不及抗拒，徒手觸摸告訴人A女左臀部
    ，並留有不明液體，使告訴人A女深感不適，而對告訴人A女
    性騷擾。因認被告涉犯性騷擾防治法第25條第1項之意圖性
    騷擾，乘人不及抗拒而為觸摸臀部之行為罪嫌。
二、按性侵害犯罪防治法所稱性侵害犯罪，係指觸犯刑法第221
    條至第227條、第228條、第229條、第332條第2項第2款、第
    334條第2項第2款、第348條第2項第1款及其特別法之罪；又
    行政機關、司法機關及軍法機關所製作必須公示之文書，不
    得揭露被害人之姓名、出生年月日、住居所及其他足資識別
    被害人身分之資訊，性侵害犯罪防治法第2條第1項、第12條
    第2項分別定有明文。本件被告被訴之罪名為性騷擾防治法
    第25條之罪，屬性侵害犯罪防治法所稱之特別之法，為免告
    訴人A女之身分遭揭露，依上開規定，對於足資識別告訴人A
    女身分之資訊均予以隱匿，先予敘明。
三、按犯罪事實應依證據認定之，無證據不得認定犯罪事實；有
    罪之判決書應於理由內記載認定犯罪事實所憑之證據及其認
    定之理由，刑事訴訟法第154條第2項及第310條第1款分別定
    有明文。而犯罪事實之認定，係據以確定具體的刑罰權之基
    礎，自須經嚴格之證明，故其所憑之證據不僅應具有證據能
    力，且須經合法之調查程序，否則即不得作為有罪認定之依
    據。倘法院審理之結果，認為不能證明被告犯罪，而為無罪
    之諭知，即無前揭第154條第2項所謂「應依證據認定」之犯
    罪事實之存在。因此，同法第308條前段規定，無罪之判決
    書只須記載主文及理由。而其理由之論敘，僅須與卷存證據
    資料相符，且與經驗法則、論理法則無違即可，所使用之證
    據亦不以具有證據能力者為限，即使不具證據能力之傳聞證
    據，亦非不得資為彈劾證據使用。故無罪之判決書，就傳聞
    證據是否例外具有證據能力，本無須於理由內論敘說明（最
    高法院100年度台上字第2980號判決意旨參照）。是本院以
    下採為認定被告無罪所使用之證據，不以具有證據能力者為
    限，且毋庸論敘所使用之證據是否具有證據能力，合先敘明
    。
四、所謂認定犯罪事實之證據，係指足以認定被告確有犯罪行為
    之積極證據而言，該項證據自須適合於被告犯罪事實之認定
    ，始得採為斷罪之資料；而認定不利於被告之事實，須依積
    極證據，苟積極證據不足為不利於被告事實之認定時，即應
    為有利於被告之認定，更不必有何有利之證據；事實之認定
    ，應憑證據，如未能發現相當確實證據，或證據不足以證明
    ，自不能以推測或擬制之方法，以為裁判之基礎；且刑事訴
    訟上之證明資料，無論其為直接證據或間接證據，而為認定
    犯罪事實所憑，均須達於通常一般之人均不致有所懷疑，而
    得確信其為真實之程度，始得據為有罪之認定，若其關於被
    告是否犯罪之證明未能達此程度，而有合理懷疑之存在，致
    使無從形成有罪之確信，即不得遽為不利被告之認定（最高
    法院76年度台上字第4986號判決意旨參照）。又檢察官就被
    告犯罪事實，應負舉證責任，並指出證明之方法，刑事訴訟
    法第161條第1項定有明文，因此，檢察官對於起訴之犯罪事
    實，應負提出證據及說服之實質舉證責任。倘其所提出之證
    據，不足為被告有罪之積極證明，或其指出證明之方法，無
    從說服法院以形成被告有罪之心證，基於無罪推定之原則，
    自應為被告無罪判決之諭知（最高法院92年度台上字第128
    號判決意旨參照）。另告訴人之告訴，係以使被告受刑事訴
    追為目的，是其陳述是否與事實相符，仍應調查其他證據以
    資審認（最高法院52年度台上字第1300號判決意旨參照）。
    又按性騷擾防治法第25條第1 項規定，意圖性騷擾，乘人不
    及抗拒而為親吻、擁抱或觸摸其臀部、胸部或其他身體隱私
    處之行為，構成本罪。而該條所規定之「性騷擾」，係指帶
    有性暗示之動作，具有調戲之含意，讓人有不舒服之感覺，
    行為人具有性暗示而調戲被害人之意，以滿足調戲對方之目
    的，屬性騷擾之犯意（最高法院96年度台上字第6736號刑事
    判決意旨參照）。另性騷擾之認定，應就個案審酌事件發生
    之背景、環境、當事人之關係、行為人之言詞、行為及相對
    人之認知等具體事實為之，性騷擾防治法施行細則第2條定
    有明文。且性騷擾係以行為人主觀上具性騷擾之不法意圖，
    且乘被害人不及抗拒之情況下，客觀上為親吻、擁抱或觸摸
    其臀部、胸部或其他身體隱私處之行為為其構成要件。公訴
    意旨認被告簡廷安涉犯性騷擾防治法第25條第1項之意圖性
    騷擾，乘人不及抗拒而為觸摸臀部之行為罪嫌，無非係以被
    告之供述、告訴人之指述、現場監視器影像截圖及光碟等為
    其主要之論據。訊之被告固坦承其確有於109年5月17日15時
    10分許，在臺北市○○區○○○路0段000巷0號地下一樓之昆蟲博
    物館之事實，然堅詞否認有性騷擾之犯行，辯稱：我當天帶
    小孩參觀昆蟲博物館，當天在地下室通風不好，我一直在流
    汗，我有甩、抹擦汗，是無心的動作，沒有以手碰觸A女臀
    部等語。
五、被告確有於109年5月17日15時10分許，帶同其子參觀臺北市
    ○○區○○○路0段000巷0號地下一樓之昆蟲博物館，同時間告訴
    人A女亦於該處偕子參觀等事實，業據告訴人A女證述明確（
    見偵卷第13至14、83至84頁），並經原審於110年11月25日
    審判期日，當庭勘驗卷附現場監視器錄影光碟內容屬實，有
    原審審理筆錄1份在卷可稽（見原審卷二35至37頁），復為
    被告所是認（見原審卷二第35頁），此部分之事實自堪信為
    真。
六、關於被告是否確有以手處碰告訴人臀部，而為性騷擾之犯行
    ，經查：
　㈠告訴人A女於偵查中證稱：當時我帶著兩個小孩在昆蟲博物館
    裡面看昆蟲，我回頭就看到一個陌生男子從我右邊走過去，
    我就發現白色液體，我覺得是精液，我立刻去洗手，在出入
    口找到他，被告正準備要離開，我一時婦人之仁想算了，我
    就帶著我小孩回家，我回家後若有所思，心情不好，家人就
    問發生何事，我先生就陪同我報案，事發後我沒有洗衣服，
    整包交給警察，汗水和精液我分得出來，不可能是汗水等語
    （見偵卷第84頁）。惟經員警將告訴人A女身著之褲子送請
    臺北市政府警察局鑑定，鑑驗結果為：運動褲箭頭標示處經
    觸摸按壓後未有異物感，經多波域光源檢視檢測結果，未發
    現可疑斑跡；以酸性磷酸酵素檢測結果，呈陰性反應，故未
    進一步抽取DNA進行檢測等情，有臺北市政府警察局109年5
    月18日鑑定書在卷可按（見偵卷第51頁），則告訴人A女雖
    指稱被告自其身後走過，並塗抹精液在其褲子之左臀部位置
    ，並非屬實。
　㈡經本院勘驗本件案發當時之監視器畫面以：「檔案名稱「夜
    行動物區」，勘驗內容如下：畫面時間2020年5 月17日星期
    日15：23：58至15：24：06（以下僅記載時分秒）1.15：23
    ：58被告拉下口罩，之後身體有轉向右後方，回頭看，頭再
    往前轉，左手彎曲摸下巴，畫面中告訴人與其子正在觀賞櫥
    窗內展示，告訴人之位置在被告左前方。2.15：24：02被告
    手離開下巴，同時往前走，走兩步後，被告眼神是往左前方
    告訴人方向看。被告往前走並低頭將左手往下延伸，呈現半
    握拳狀態，左手接近告訴人時，手掌有伸開，疑似有擦碰告
    訴人臀部後繼續前行，告訴人在約隔一秒後有往被告方向查
    看。」等情，有勘驗筆錄在卷可稽（見本院卷第67頁），並
    有現場監視器擷取畫面在卷可憑（見偵不公開卷第23頁）。
    惟此部分，因告訴人側身站立於鏡頭前，被告之手指遭告訴
    人身體及背包遮擋，且拍攝畫面並非清晰，是否確有擦碰到
    告訴人臀部並不明顯。而於被告自告訴人身後經過時，告訴
    人仍低頭往下看，似未立時察覺遭人觸碰。被告自告訴人身
    後走過時並未停留，繼續前行，而告訴人於被告自其身後經
    過約1秒時，始抬頭往被告方向看，是則被告若手部明顯有
    觸摸告訴人臀部行為，衡情告訴人應會立時抬頭往回看，堪
    認即使被告手部有擦碰到告訴人之臀部，告訴人亦未明顯感
    知。且除上開被告手部有短暫接近告訴人臀部位置外，並無
    發現被告停留於告訴人後方，或手部另有何其他性暗示動作
    ，則被告辯稱當日將口罩脫下，以手抹汗後，手往旁邊甩時
    ，可能不小心弄到告訴人等語，非無可能，是被告是否基於
    性騷擾之犯意為之，尚有疑問。
　㈢另原審勘驗檔案名稱「恆溫動物區」之監視器光碟內容，勘
    驗內容如下：
      畫面時間109年5 月17日15時19分51秒至15時21分10 秒
15時19分51秒 被告（身著灰色短袖T 恤、黑色側背包）站在畫面中，前方有告訴人（白色短袖上衣、黑色長褲，黑色後背包）。被告嗣往前步行，被告轉身有看手機的行為，遠離告訴人。畫面中還有其他家長帶著小孩正在參觀博物館。 15時20分39秒 有二名學童（其中一位藍色後背包，一位穿著黃色上衣）從後方往前快步走，被告從後方往前跟上。 15時20分42秒 被告又步入鏡頭內，往前走，有轉身環顧四周。被告右手肘彎曲，手放在下巴處並有微幅上下移動手的動作（但手都是在下巴附近），並一邊走路，被告往內步行離開鏡頭。 
   則從此部分監視器畫面觀之，亦未發覺被告於上揭夜行動物
   區自告訴人身後經過前，有不顧其子而特別跟隨告訴人意欲
   騷擾之舉動。是綜合現存證據，尚難僅憑被告之手部曾短暫
   接近告訴人臀部，即可認被告之行為帶有性暗示、含有調戲
   之意味，而認其主觀上具有性騷擾之不法意圖，依前開說明
   ，即與性騷擾防治法第25條第1項之罪之構成要件不相符，自
   不應逕以該罪之罪責相繩。
七、綜上所述，本案依檢察官提出之事證，被告被訴犯行難認係
    性騷擾之行為，且亦不足以證明被告在主觀上有對告訴人A
    女為性騷擾之不法意圖，無從使本院形成被告有罪之確信，
    基於無罪推定原則，自應為被告無罪之諭知。
八、本件檢察官上訴意旨以：本件監視器畫面明顯拍攝被告手部
    有伸向告訴人臀部之行為，且當時並無甩手、擦汗、或尋找
    其子之動作，其犯行明確，原審諭知被告無罪，認事用法尚
    嫌未洽，請將原判決撤銷，更為適當合法之判決等語。惟本
    件經本院再次勘驗監視器畫面，然因拍攝角度之故，被告之
    手指是否確實有觸摸告訴人臀部尚屬有疑，且被告確係有將
    口罩下拉，露出臉部，並摸下巴之動作，與被告所辯係因戴
    口罩流汗而擦汗之辯詞無違。況被告若有意為本件犯行，似
    亦無需於犯案前，特別將面部露出供監視器拍攝之理。另除
    上開被告手部有短暫接近告訴人臀部位置外，並無發現被告
    停留於告訴人後方，或手部另有何其他性暗示動作，故本件
    是否確有性騷擾犯行尚屬有疑。原審以不能證明被告犯罪為
    由，諭知無罪之判決，理由構成雖與本院稍有不同，經核尚
    無違誤。檢察官雖提起上訴，然前揭檢察官所列證據及卷內
    訴訟資料，經本院逐一剖析，參互審酌，仍無從獲得有罪心
    證，已俱如前述，檢察官上訴意旨僅就原審採證之職權行使
    再為爭執，核無理由，其上訴應予駁回。
據上論斷，應依刑事訴訟法第368條，判決如主文。
本案經檢察官江文君提起公訴，檢察官郭昭吟提起上訴，檢察官
朱婉綺到庭執行職務。
中　　華　　民　　國　　111 　年　　3 　　月　　30　　日
                  刑事第八庭  審判長  法　官 陳世宗
                                      法　官 吳勇毅
                                      法　官 呂寧莉

以上正本證明與原本無異。
不得上訴。
                                    書記官   賴資旻
中　　華　　民　　國　　111 　年　　3 　　月　　30　　日